【裁判字號】    95,台上,4191
【裁判日期】    950728
【裁判案由】    妨害自由
【裁判全文】
最高法院刑事判決            九十五年度台上字第四一九一號
    上  訴  人  甲○○
上列上訴人因妨害自由案件，不服台灣高等法院高雄分院中華民
國九十五年五月三日第二審更審判決（九十五年度上更(一)字第五
十號；起訴案號：台灣高雄地方法院檢察署八十九年度偵字第九
九八八號），提起上訴，本院判決如下：
    主  文
上訴駁回。
    理  由
按刑事訴訟法第三百七十七條規定：上訴於第三審法院，非以判
決違背法令為理由，不得為之。是提起第三審上訴，應以原判決
違背法令為理由，係屬法定要件；如上訴理由狀並未依據卷內訴
訟資料具體指摘原判決不適用何種法則或如何適用不當，或所指
摘原判決違法情事，顯與法律規定得為第三審上訴理由之違法情
形不相適合時，均應認其上訴為違背法律上之程式，予以駁回。
本件原判決依憑證人黃博訓、陳富國、尹清海、洪自船、李進興
之證詞及被害人乙○○之指訴，暨上訴人甲○○於第一審自承向
被害人詢問是否利用黃博訓之名片替他人看風水，及經詢以為何
抵住被害人腰部時，答稱「那是手機，我祇是拿在手上」之供述
等證據資料，認定上訴人有原判決事實欄所載妨害自由之犯行，
因而撤銷第一審之科刑判決，改判仍依牽連犯關係，從一重論處
上訴人恐嚇取財罪刑，已敘述其所憑之證據及認定之理由。對於
上訴人否認有妨害自由之犯行，辯稱：伊於民國八十九年二月十
二日晚間前往「三安宮」拜拜，聽聞黃博訓在講乙○○，伊即告
訴黃博訓會找乙○○來講，伊祇叫乙○○到旁邊講而已，且當晚
是乙○○自己開車，伊騎機車前往黃博訓住處，並未強押乙○○
云云，何以不足採取，並已依憑卷證資料，詳加指駁。且說明：
黃博訓於警詢及檢察官偵查中固稱「甲○○與乙○○一起等到全
部祭典結束，相約到我家泡茶」、「祭典完畢，他們各自騎機車
、開車到我家」等語，惟與其嗣於原審時之陳述，前後顯有矛盾
，亦見其畏罪情虛，故為不實供述，自不足採；而尹清海雖曾於
第一審證稱上訴人與乙○○出去約二十分鐘後，又進入三安宮，
後其開車載乙○○至車旁，乙○○下車後，伊即離開云云，並非
實情，亦難據此採為有利上訴人之認定；另黃博訓於第一審雖稱
「（八十九年二月十三日晚上）是他們三人先過去，乙○○與甲
○○分別騎機車去我家，我忙完宮內之事後，才回家」等語。惟
乙○○既又遭質、逼問，顯見並非自願前往黃博訓家中單純泡茶
聊天甚明。所為合法之事實認定，俱有卷內證據資料足憑，從形
式上觀察，原判決並無違法之情形存在。上訴人上訴意旨雖以：
(一)本件事發於八十九年二月間，乙○○於事隔一個月後，始向警
方申告，其後於偵查及歷審時之指訴，刻意誇大渲染，就重要之
環節均無法明確交代，其指訴之動機明顯有疑，原審未予詳查，
徒憑乙○○之指訴，並於理由欄泛稱其指訴綦詳，皆有卷證不符
及理由不備之違法。(二)乙○○從未被限制自由，且自行開車赴黃
博訓家中解釋，有黃博訓、陳富國、洪自船之供述可稽，並有尹
清海於第一審之證述可憑，上訴人絕無於八十九年二月十二、十
三日強押乙○○前往黃博訓住處之事。上訴人始終否認有何妨害
自由之犯行，實無以乙○○單方前後誇大不實且違反常理之指訴
，臆測推論上訴人於罪，自應調查其他證據以資審認云云。按取
捨證據及認定事實，乃事實審法院職權之行使，其對證據證明力
所為之判斷，苟係基於吾人日常生活之經驗，而未違背客觀上應
認為確實之定則，並已敘述其何以為此一判斷之理由者，即不能
指為違法。原判決經綜合全案證據資料，本於事實審法院職權推
理之作用，認定上訴人有原判決事實欄所載妨害自由之犯行，已
詳細說明其採證認事之理由，核無適用證據法則不當或理由不備
等違法。上訴意旨對原判決之論斷，究有何違背經驗法則或論理
法則之違法情形，並未依據卷內資料為具體之指摘。置原判決所
為之明白論斷於不顧，猶執陳詞，就原判決已指駁之事項，及對
原審取捨證據與自由判斷證據證明力之職權行使，泛指其為違法
，自非適法之第三審上訴理由。至上訴意旨其餘有關妨害自由部
分所執各詞，原判決或已在理由中論斷綦詳，並無上訴意旨所指
之違法情形；其以自己主觀之說詞，就原審採證認事之職權行使
或與犯罪構成要件無涉之枝節，重為單純之事實上爭辯，亦難認
係適法之第三審上訴理由。衡以上述之說明，應認其上訴違背法
律上之程式，予以駁回。末按裁判上一罪案件之重罪部分得提起
第三審上訴，輕罪部分不得上訴，依審判不可分原則，第三審法
院應併予審判者，以重罪部分之上訴合法為前提；如該上訴為不
合法，第三審法院既應從程序上予以駁回，而無從為實體上判決
，對於輕罪部分自無從適用審判不可分原則，併為實體上審判。
上訴意旨關於恐嚇取財、使人行無義務之事部分，核屬刑事訴訟
法第三百七十六條第一款、第六款之案件，不得上訴於第三審。
本件重罪即妨害自由部分之上訴既不合法，則對於輕罪部分，本
院自無從適用審判不可分原則，併為實體上審判，附此敘明。
據上論結，應依刑事訴訟法第三百九十五條前段，判決如主文。
中    華    民    國  九十五  年    七    月  二十八  日
                      最高法院刑事第十庭
                          審判長法官  洪  清  江
                                法官  石  木  欽
                                法官  李  伯  道
                                法官  林  勤  純
                                法官  陳  晴  教
      本件正本證明與原本無異
                                      書  記  官
中    華    民    國  九十五  年    八    月    三    日
                                                      j


司法院資訊處製作；財團法人民間司法改革基金會備份。
